臺灣臺北地方法院民事判決
109年度訴字第6531號
原      告  邱思敬
訴訟代理人  洪巧玲律師
被      告  謝思謙
訴訟代理人  林智群律師
上列當事人間請求為一定行為等事件，本院於民國110年10月25
日言詞辯論終結，判決如下：
    主  文
一、坐落臺北市○○區○○街○○○○○號建物內部，供該建物使用之蓄
    水池、水塔、水管及馬達等供水設備若有損壞或無法使用之
    情形，被告應容忍原告僱工進入其所有之前揭建物內部進行
    修繕或排除故障，至原告所居住之同建物四樓房屋恢復正常
    供水之狀態。
二、被告不得為任何妨礙原告使用前開供水設備正常供水之行為
     。
三、原告其餘之訴駁回。
四、訴訟費用由被告負擔。
    事實及理由
壹、程序方面：
    按訴狀送達後，原告不得將原訴變更或追加他訴，但請求之
    基礎事實同一、擴張或減縮應受判決事項之聲明者，不在此
    限，民事訴訟法第255條第1項第2款、第3款定有明文。本件
    原告起訴時，依和解契約之法律關係及公寓大廈管理條例第
    10條第2項前段之規定，先位請求：㈠被告應於其所有坐落於
    臺北市○○區○○街00○0號建物（下稱系爭建物）內部 ，自行
    負擔費用僱工修繕該建物使用之蓄水池及水塔、水管等供水
    設備，至原告所居住之同建物4樓房屋恢復正常供水之狀態
    、㈡禁止被告為任何妨礙原告使用前開供水設備正常供水之
    行為；備位請求：㈠被告應容忍原告進入系爭建物內部，僱
    工修繕該建物使用之蓄水池及水塔、水管等供水設備 ，至
    原告所居住之同建物4樓房屋恢復正常供水之狀態、㈡被告應
    負擔4分之3之修繕費用、㈢禁止被告為任何妨礙原告使用前
    開供水設備正常供水之行為。原告嗣於民國110年4月30日以
    民事訴之聲明變更狀，撤回公寓大廈管理條例第10條第2項
    之請求權基礎，將上開聲明變更為：㈠系爭建物後方之蓄水
    池及水塔、水管及馬達電源開關等供水設備若有損壞或無法
    使用之情形，被告應容忍原告僱工進入修繕或開啟，至原告
    所居住之同建物4樓房屋恢復正常供水之狀態，並負擔4分之
    3之修繕費用、㈡禁止被告為任何妨礙原告使用前開供水設備
    正常供水之行為(見本院卷第71頁)。核原告撤回部分訴訟標
    的並減縮應受判決事項之聲明，其請求之基礎事實同一，揆
    諸前揭規定，應予准許。
貳、實體方面：
一、原告起訴主張經審理後略以：
　㈠兩造為同母異父之兄弟，前因系爭建物4樓房屋及頂樓加蓋部
    分涉訟，嗣兩造於93年10月28日在臺灣高等法院93年度上字
    第713號請求返還房屋等事件審理中成立和解，被告同意將
    系爭建物4樓房屋連同頂樓加蓋部分交原告居住，居住至百
    年之後為止。又原告自65年起即居住在系爭建物4樓房屋 ，
    供水均正常，惟於108年4月中旬系爭建物3樓房屋租客搬遷
    後，於同年月25日原告驚覺系爭建物4樓房屋無水可用，經
    檢查頂樓水塔，應係系爭建物1樓後方之蓄水池缺水，無從
    加壓運送至頂樓水塔再往下供水所致，然系爭建物乃被告所
    有，被告復將1樓通往蓄水池之通道上鎖，致原告無法入內
    查看，經原告於同年月27日以通訊軟體告知被告上情並促其
    處理，被告先於翌日回覆有房屋稅及土地稅待繳，又於同年
    月30日在系爭建物1樓大門張貼通知公告蓄水池年久失修 ，
    需水住戶逕洽自來水公司處理，其後即對原告催促置之不理
    。而原告雖洽詢自來水公司，惟因無法進入蓄水池而無法處
    理，原告及家人處於無水可用之困境，為維持生活所需，原
    告僅得向鄰居借水或至公共場所汲水，有鑑於年事已高，系
    爭建物又無電梯，每日來回取水，身體不堪負荷，百病叢生
    ，原告不得已對被告聲請為定暫時狀態之處分，經臺灣高等
    法院於109年5月8日以109年度抗字第139號命被告於本案訴
    訟確定前，應容忍原告僱工修繕系爭建物之蓄水池及水塔 
    、水管等供水設備。詎於同年8月16日即民事執行處履勘前1
    日，系爭建物4樓房屋突然回復供水，而民事執行處人員於
    履勘當日進入系爭建物1樓房屋，發現蓄水池並無被告所稱
    滲漏，池內滿水，抽水馬達運作正常，水管線路正常；參以
    被告於另案偵查中稱系爭建物1樓蓄水池有滲水，水一直漏 
    ，伊就把抽水馬達電源關掉等語，可知系爭建物之供水設備
    並無損壞，實乃被告故意關閉抽水馬達之電源開關，導致無
    馬達施加壓力將水抽到5樓水塔蓄水，造成系爭建物4樓房屋
    陷入無水可用之窘境。被告所為斷水行為，實為逼迫原告搬
    離或繳納房屋稅及土地稅，有違和解契約所生附隨義務，而
    於原告就範前，被告為達目的恐將反覆實施妨礙供水之行為
     ，為免日後再有此景，而有預為請求被告容忍原告進入修
    繕 ，並負擔部分修繕費用，被告亦不得再有妨礙供水之行
    為之必要，爰依和解契約之法律關係提起本件訴訟等語。
　㈡聲明：
　⒈系爭建物後方之蓄水池及水塔、水管及馬達電源開關等供水
    設備若有損壞或無法使用之情形，被告應容忍原告僱工進入
    修繕或開啟，至原告所居住之同建物4樓房屋恢復正常供水
    之狀態，並負擔4分之3之修繕費用。
　⒉禁止被告為任何妨礙原告使用前開供水設備正常供水之行為 
    。
二、被告則以：依據和解契約之約定，被告僅需提供系爭建物4
    樓房屋予原告無償使用，而不負擔其他任何義務，系爭建物
    使用所生問題，應由原告自行解決。且被告詢問自來水工程
    總處，原告只要透過合格水電行向主管機關申請架設獨立管
    線，即可獨立供應自來水至系爭建物4樓房屋。又被告前經
    原告通知後，曾前往頂樓水塔察看，發現水塔內尚有水可用
     ，而民事執行處人員履勘實亦確認蓄水池、水塔、水管等
    供水設備均為正常，並無原告所指無法供水等情。原告主張
    被告阻斷供水，縱被告曾關閉馬達電源，亦屬一般人面對漏
    水所生正常反應，要非故意；而原告就供水設備是否發生損
    害 、何時發生損害、被告是否拒絕原告修繕等均未能舉證
    以明 ，是其提起將來給付之訴顯與法未合。再者，原告居
    住系爭建物迄今逾40年，從未給付修繕費用，今反要求被告
    負擔4分之3之修繕費用，亦屬無理等語置辯，並聲明：原告
    之訴駁回。
三、兩造不爭執事項：
  ㈠被告為系爭建物1至4樓房屋之登記所有權人。
  ㈡依據兩造簽署之和解筆錄（下稱系爭和解筆錄），被告同意
    系爭建物4樓房屋及頂樓加蓋部分，由原告居住及無償使用 
    ，居住至百年之後為止，屆時原告應將系爭建物4樓房屋及
    頂樓加蓋部分遷讓返還被告（見本院北司調卷第19頁至第20
    頁）。
  ㈢依據系爭和解筆錄，原告同意於上開房屋居住期間由其負責
    繳納系爭建物4樓房屋之地價稅、房屋稅（見本院北司調卷
    第19頁至第20頁）。
  ㈣被告有於一樓大門張貼如原證4之通知（見本院北司調卷第27
    頁）。
  ㈤於109年8月17日本院民事執行處執行強制執行時起，迄今上
    開房屋之蓄水池、水塔及水管等供水設備均為正常供水之狀
    態。　　 
四、本院之判斷：
  ㈠按請求將來給付之訴，以有預為請求之必要者為限，得提起
    之，民事訴訟法第246條定有明文。再按債權人基於債之關
    係，得向債務人請求給付，民法第199條第1項定有明文。而
    給付具有雙重意義，有時指給付行為而言，有時給付效果而
    言。至於何種行為及效果構成給付之內容，應就各個債之關
    係，依其所欲達成之目的決定之。給付義務可分為主給付義
    務及從給付義務。所謂主給付義務，係指債之關係所固有、
    必備，並能決定債之關係（尤其是契約）類型之基本義務，
    例如於借貸契約，貸與人負有容忍借用人使用之義務，而借
    用人負有為貸與人保管之義務。所謂從給付義務，係指主給
    付義務外，債權人可獨立訴請履行，以完全滿足給付上利益
    之義務而言。而從給付義務之發生基礎，有基於誠實信用原
    則及補充之契約解釋，以維護當事人之利益，例如提供土地
    與他人合建者，應交付必要文件，以辦理建築執照（協力義
    務）；另按使用借貸，係使借用人獲得借用物之使用利益，
    因此，貸與人除主給付義務，負有容忍借用人使用之義務外
     ，借用人可獨立訴請履行，以完全滿足給付上利益之義務
    即從給付義務。
　㈡查兩造前因請求返還房屋等事件，於93年10月28日在臺灣高
    等法院93年度上字第713號事件審理中成立和解，立有系爭
    和解筆錄。系爭和解筆錄固僅約定被告將系爭建物4樓房屋
    暨頂樓加蓋部分提供原告居住而無償使用，未明定被告負有
    提供系爭建物正常供水之供水設備供原告使用義務，然基於
    誠信原則及補充的契約解釋（契約漏洞之填補），被告是否
    不負有提供該項義務，尚非無斟酌之餘地（最高法院98年度
    台上字第2436號判決意旨參照），而就一般人之住居均仰賴
    水、電供給，以現今生活而言實屬必需不可缺少，參以原告
    自陳自65年起，除卻斷水期間，系爭建物均處於正常供水之
    狀態，堪信系爭建物供水正常乃屬常態，且為系爭和解筆錄
    成立當下系爭建物應有之正當狀態無誤，是基於誠實信用原
    則及補充之契約解釋，貸與人即被告應有一併提供正常運作
    供水設備之義務，始得完全滿足給付上利益，以達借用之目
    的。從而，被告依系爭和解筆錄所負之義務，非單純僅無償
    提供系爭建物供原告使用，尚包含容忍原告對系爭建物之供
    水設備進行檢修，及不得為任何妨礙原告使用系爭建物供水
    設備正常供水之行為義務。
  ㈢被告雖辯稱系爭建物4樓房屋供水正常，且其未有妨礙供水或
    阻擋修繕之行為，原告不得預為請求等語。然查：
　⒈系爭建物4樓房屋自108年4月25日起至109年8月16日止，逾1
    年3月處於無水可用之狀態，原告需自行外出取水使用，且
    原告聯繫被告處理，被告均置之不理等事實，業據原告提出
    兩造之通訊軟體Line對話紀錄翻拍畫面、存證信函、照片及
    系爭建物4樓房屋居住現況光碟等件為證（見本院司北調卷
    第23頁至第26頁、第29頁至第46頁），且上開光碟於另案即
    臺灣高等法院109年度抗字第139號定暫時狀態處分事件調查
    時經受命法官當庭勘驗結果：拍攝者自系爭建物4樓房屋大
    門進入，浴室內有放置水桶、臉盆等物貯水，餐廳之餐桌上
    有放置裝水之保特瓶等情，拍攝者以手打開浴室水龍頭及淋
    浴設備水龍頭，該兩處水龍頭均無水流出，又開啟廚房水龍
    頭，亦無水流出等節，有該事件109年4月17日訊問筆錄可考
     ，且為兩造所不爭執（見臺灣高等法院109年度抗字第139
    號卷第86頁至第88頁）；核與證人即原告前妻傅鳳年於本院
    審理時證稱：渠自64年生產完後即搬至系爭建物4樓房屋居
    住迄今，渠居住期間沒有過停水之情形，於108年4月25日發
    現停水，一直到109年8月16日即本院民事執行處來執行前一
    天傍晚發現有水，渠等至5樓水塔查看才發現滿水；渠等一
    開始發現沒水時，有聯絡被告姊姊，後來被告姊姊之女婿回
    說沒有鑰匙，也聯絡不上被告，後來渠等又聯絡被告哥哥謝
    思源，謝思源就給渠等被告之LINE，原告用LINE與被告聯繫
    ，被告只回一句繳完稅金再說，此後就無法聯繫上被告，LI
    NE不讀也不回，發存證信函到被告住家及公司、工廠都被拒
    收 ；斷水期間渠等喝的水都是用買的，或是跟鄰居借水，
    不然就是外出回來時攜水回來，也有用水桶接雨水，每天原
    告3000CC水瓶要提3、4趟約6到8瓶，渠則700CC水瓶15瓶，
    也是要提3、4趟；渠有叫渠子到5樓水塔查看，發現幾乎沒
    水 ，所以是1樓蓄水池的水打不上來等語（見本院卷第214
    頁至第217頁）相符，是前開事實應堪認定。
　⒉又原告通知被告系爭建物4樓房屋無水可用情形後，被告旋即
    於108年4月30日在系爭建物1樓大門張貼通知，該通知載明
    ：「因1F蓄水池年久失修損壞已經無法使用，需要用水的住
    戶請直接聯繫自來水公司處理用水事宜」等語，有該通知影
    本存卷可參（見本院北司調卷第27頁），然被告於本院審理
    時及另案定暫時狀態處分事件調查時，均自承伊不知道系爭
    建物1樓蓄水池有無損壞，伊也沒有去查看，因為伊不想理
    原告，所以張貼該通知等語（見本院卷第68頁、臺灣高等法
    院109年度抗字第139號卷第83頁、第85頁），足徵被告經原
    告通知無水可用之情後，非但未前往查看系爭建物之供水情
    形，反而逕稱系爭建物1樓蓄水池損壞，要原告自行處理等
    情無誤；再參以系爭建物1樓蓄水池位在系爭建物1樓車庫後
    面，要經由系爭建物1樓房屋室內或車庫才可以進入乙節 ，
    已據被告於本院審理時自承在卷（見本院卷第68頁），顯然
    原告在被告未配合開啟系爭建物1樓房屋大門或車庫之情形
    下，原告實無法自行進入檢修系爭建物1樓蓄水池等供水設
    備，且被告於本院審理時及另案定暫時狀態處分事件調查時
    均一再回避配合原告修繕系爭建物之供水設備，堪認被告已
    有阻礙原告修繕之行為甚明。
　⒊另被告於另案即臺灣臺北地方檢察署108年度偵字第18663號
    妨害自由案件偵查中供稱：系爭建物1樓蓄水池有滲水情況 
    ，水一直漏，伊就把馬達電源關掉等語（本院卷第182頁） 
    ，然系爭建物1樓蓄水池有無損壞，被告於本院審理時及另
    案定暫時狀態處分事件調查時均稱伊不知道系爭建物1樓蓄
    水池有無損壞等語，已如前述，足見被告將馬達電源關閉顯
    非因系爭建物1樓蓄水池有損壞之情形，復佐以系爭建物4樓
    房屋於109年8月16日突然恢復供水，兩造均無任何修繕系爭
    建物供水設備之行為，堪信系爭建物4樓房屋之供水中斷，
    實肇因於被告關閉馬達電源所致，被告實已有妨礙原告使用
    系爭建物供水設備之行為無誤。
　㈢從而，被告既有阻擋原告修繕系爭建物供水設備之行為，亦
    有妨礙原告使用系爭建物供水設備之舉止，衡以系爭建物老
    舊及兩造因系爭建物4樓房屋之稅務糾葛自斷水迄今情狀均
    未改變，而被告始終否認有前開行為，是系爭建物4樓房屋
    非無可能再度面臨無水可用之困境，則原告即有預為請求被
    告容忍原告對系爭建物之供水設備進行修繕或排除故障，且
    不得為任何妨礙原告使用前開供水設備行為之必要，原告此
    部分主張核屬有據，自應准許。　
　㈣至原告請求被告應負擔前開修繕供水設備費用之四分之三乙
    節，雖原告請求被告容忍其對系爭建物供水設備進行修繕或
    排除故障，業經本院判淮如前所述，然原告將來是否進行修
    繕、修繕方式、項目等均有未明，且原告將來實際支出之金
    額為何，亦非特定，就此將來是否確定發生、數額不定之給
    付，自無預為請求之必要，原告此部分請求於法尚有未合，
    礙難准許。
五、綜上所述，原告依系爭和解筆錄之法律關係，請求被告於系
    爭建物之蓄水池等供水設備若有損壞或無法使用之情形，應
    容忍原告僱工進入修繕或排除故障，至原告所居住之系爭建
    物4樓房屋恢復正常供水之狀態；並禁止被告為任何妨礙原
    告使用前開供水設備正常供水之行為，均有理由，應予准許
     。原告逾此部分之請求，則無理由，應予駁回。　　
七、本件判決之基礎已臻明確，兩造其餘攻擊防禦方法、主張舉
    證，於判決結果不生影響，無逐一審究之必要，末此敘明。
八、訴訟費用裁判之依據：民事訴訟法第79條。
中　　華　　民　　國　　110 　年　　11　　月　　26　　日
                  民事第九庭  法  官  翁偉玲
以上正本係照原本作成。
如不服本判決，應於判決送達後20日之不變期間內，向本院提出
上訴狀。如委任律師提起上訴者，應一併繳納上訴審裁判費。
中　　華　　民　　國　　110 　年　　11　　月　　29　　日
                              書記官　吳芳玉